【裁判字號】    89,易,4664
【裁判日期】    891215
【裁判案由】    違反臺灣地區與大陸地區人民關係條例
【裁判全文】
臺灣高雄地方法院刑事判決                        八十九年度易字第四六六四號
    公  訴  人  臺灣高雄地方法院檢察署檢察官
    被      告  甲○○○
右列被告因違反台灣地區與大陸地區人民關係條例案件，經檢察官聲請簡易判決處刑
（八十九年度偵字第一八一二０號），本院高雄簡易庭認不宜以簡易判決處刑，移送
本院刑事庭依通常程序審理（八十九年度雄簡字第一二六一號），本院判決如左：
    主  文
甲○○○無罪。
    理  由
一、公訴意旨略以：被告甲○○○係高雄縣岡山鎮○○路七十八之三號豬肉店負責人
    ，明知乙○○係大陸地區人民，因探親獲准來臺，並未經許可在臺工作，竟自民
    國八十九年八月一日起，僱用乙○○在上址從事販賣豬肉之工作，因認被告涉有
    違反台灣地區與大陸地區人民關係條例第十五條第四款之規定，應依同條例第八
    十三條第一項處罰之罪嫌等情。
二、按犯罪事實應依證據證據認定之，無證據不得推定其犯罪事實，刑事訴訟法第一
    百五十四條定有明文。又事實之認定，應憑證據，如未能發現相當證據，或證據
    不足以證明，自不能以推測或擬制之方法，為裁判基礎（最高法院四十年台上字
    第八六號判例參照）；且認定犯罪事實所憑之證據，雖不以直接證據為限，間接
    證據亦包括在內，然無論直接證據或間接證據，其為訴訟上之證明，須於通常一
    般之人均不致有所懷疑，而得確信其為真實之程度者，始得據為有罪之認定，倘
    其證明尚未達此一程度，而有合理之懷疑存在而無從使事實審法院得有罪之確信
    時，即應由法院為諭知被告無罪之判決（最高法院七十六年台上字第四九八六號
    判例參照）。次按台灣地區與大陸地區人民關係條例第十五條第四款之規定，以
    行為人僱用或留用大陸地區人民在台灣從事未經許可或與許可範圍不符之工作為
    要件，而無論僱用或留用大陸人民「從事工作」，均以具備相當之持續性，並以
    之為營生之主要方法者而言，若僅係基於私人情誼而偶爾協助處理事務，並非營
    生之主要方法者，即與僱用或留用從事工作之要件不符，自不能以同條例第八十
    三條之規定處罰之。
三、本件公訴人認被告涉有右開犯嫌，係以證人乙○○於警訊中供述：是因為我家經
    濟狀況不好，甲○○○對我們很好，時常送東西給我們，所以沒錢買東西生活，
    才到他的豬肉店去幫忙等語，及現場照片五張為據。訊據被告堅決否認右開犯行
    ，辯稱：伊不知乙○○是大陸人，亦未僱用乙○○，是證人丙○○○受傷無法幫
    忙，丙○○○才叫她朋友乙○○來幫忙等語。
四、經查：被告辯稱並未僱用大陸人民乙○○，乙○○只是在買菜時順便來幫忙、伊
    不好意思所以會送一些東西給她，乙○○不會賣豬肉，只是幫伊絞豬肉，她若要
    回家就回家，沒有時間限制等情，業據證人丙○○○到庭結證：「（問：你有無
    幫被告賣豬肉？）沒有，我是純粹幫忙而已，我因爬山摔斷腿無法去幫忙，乙○○常與我在一起，我就告訴乙○○若無聊，可以去幫忙後再回家煮飯，她只幫忙
    二、三天，都去一下子而已」等語甚明（八十九年十二月一日審判筆錄），核與
    證人乙○○於警訊中所述：「因為我家經濟狀況不好，甲○○○對我們很好，時
    常送東西給我們，所以沒錢買東西生活，才到她的豬肉店去幫忙。自開始到現在
    十餘天未拿到薪資」（八十九年八月十二日調查筆錄）等語大致相符，是大陸人
    民乙○○雖有至被告店中協助豬肉之處理，然係基於私人情誼偶爾協助處理事務
    ，亦非賴以營生之主要方法，即難認係受被告之僱用或留用以從事工作。至現場
    照片五張，雖可證明乙○○在被告店內協助處理豬肉，然亦不足以認定被告有僱
    用或留用乙○○從事工作以營生之事實，是依卷內證物尚不足以認定被告犯行。
    此外，本院復查無其他積極證據足資證明被告被告確有公訴人所指之上開犯行，
    其犯罪即屬不能證明，揆諸前開規定及說明，自應為被告無罪之諭知。
據上論斷，應依刑事訴訟法第三百零一條第一項前段，判決如主文。
本案經檢察官葉清財到庭執行職務。
中    華    民    國    八十九    年      十二      月      十  五      日
                                  臺灣高雄地方法院刑事第三庭
                                      法  官  葉  啟  洲
右正本證明與原本無異。
如不服本判決，應於判決送達後十日內，向本院提出上訴狀。
                                      書記官  盧  雅  婷
中    華    民    國    八十九    年      十二      月      十  五      日


司法院資訊處製作；財團法人民間司法改革基金會備份。
